臺灣臺北地方法院刑事判決　　　　　　　 93年度訴字第887號
公　訴　人　臺灣臺北地方法院檢察署檢察官
被　　　告　丙○○
選任辯護人　葉宏基律師
上列被告因違反稅捐稽徵法等案件，經檢察官提起公訴（九十三
年度偵緝字第五０七號），本院判決如下：
    主  文
丙○○連續行使從事業務之人，明知為不實之事項，而登載於其
業務上作成之文書，足以生損害於公眾及他人，處有期徒刑參月
如易科罰金，以參佰元折算壹日。又商業負責人，為納稅義務人
以詐術逃漏稅捐，處有期徒刑參月，如易科罰金，以參佰元折算
壹日。應執行有期徒刑伍月，如易科罰金，以參佰元折算壹日。
    事  實
一、丙○○係「世暘工程行」（址設臺北市大安區○○○路○段
    二三三號四樓之一）之負責人，負責該工程行之經營、管理
    事務及工資報表與各類所得扣繳暨免扣繳憑單之製作，係從
    事業務之人，並為「世暘工程行」依據商業登記法登記之商
    業負責人。丙○○明知甲○○於民國九十年間，僅自世暘工
    程行領有新臺幣（下同）三十萬元薪資，竟基於業務登載不
    實復持以行使之概括犯意，於九十一年某時，在臺灣地區不
    詳處所，於其業務上所製作之「世暘工程行」九十年度工資
    報表內，登載甲○○於九十年度自世暘工程行領得薪資九十
    六萬元之不實事項（即浮報六十萬元之薪資），旋交付予設
    於臺北市○○○路○段二三三號四樓之二高玲會計事務所會
    計乙○○而行使之，利用不知情之乙○○據以製作載有「世
    暘工程行」支付九十六萬元薪資予甲○○之九十年度各類所
    得扣繳暨免扣繳憑單，並將此不實之薪資支出登載於世暘工
    程行九十年度營利事業所得稅結算申報書後，於九十一年五
    月三十一日，持向財政部臺北市國稅局大安稽徵所申報「世
    暘工程行」九十年度之營利事業所得稅，而以詐術為「世暘
    工程行」逃漏營利事業所得稅額達十五萬九千五百六十元，
    足以生損害於甲○○及稅捐稽徵機關對於稅捐稽徵之正確性
    。
二、案經甲○○訴請臺北市政府警察局信義分局移請臺灣臺北地
    方法院檢察署檢察官偵查起訴。
    理  由
一、訊據被告丙○○雖坦承擔任「世暘工程行」之負責人，且於
    上開時地委由記帳業者乙○○申報告訴人甲○○九十年度薪
    資所得九十六萬元之事實，惟矢口否認有何行使業務登載不
    實文書或詐術逃漏稅捐犯行，並辯稱：告訴人確實任職於「
    世暘工程行」，且因告訴人有招攬客戶能力而每月領有薪資
    十萬元，伊與告訴人有合夥關係，告訴人於九十年度共計領
    得九十六萬元薪資，因伊發現告訴人侵占「世暘工程行」款
    項質問告訴人後，告訴人就離職，告訴人告訴內容不實云云
    。本院經查：
（一）被告擔任「世暘工程行」負責人，並負責該工程行九十年
      度營利事業所得稅申報，而持其業務上所製作之「世暘工
      程行」九十年度工資報表內，登載告訴人於九十年度自該
      工程行領得薪資九十六萬元，旋交付予設於臺北市○○○
      路○段二三三號四樓之二高玲會計事務所會計乙○○而行
      使之，並由乙○○據以製作載有「世暘工程行」支付九十
      六萬元薪資予甲○○之九十年度各類所得扣繳暨免扣繳憑
      單，並將此不實之薪資支出登載於「世暘工程行」九十年
      度營利事業所得稅結算申報書後，於九十一年五月三十一
      日，持向財政部臺北市國稅局大安稽徵所申報「世暘工程
      行」九十年度之營利事業所得稅之事實，業據被告坦承不
      諱，核與證人乙○○證述製作各類所得扣繳暨免扣繳憑單
      並持以申報營利事業所得稅之經過大致相符，且有告訴人
      之九十年度各類所得扣繳暨免扣繳憑單（見九十二年度偵
      字第一四七五八號卷第七頁）、財政部臺灣省南區國稅局
      高雄縣分局九十二年六月三日函附所得資料清冊（見九十
      二年度偵字第一四七五八號卷第十、十一頁）、臺北市商
      業管理處九十二年七月二十二日函附「世暘工程行」營利
      事業登記資料等在卷可稽（見九十二年度偵字第一四七五
      八號卷第三八、三九頁），故被告擔任「世暘工程行」之
      負責人，且製作告訴人領有九十六萬元薪資之工資表而委
      由乙○○申報該工程行九十年度營利事業所得稅之事實，
      首堪認定。
（二）次查，告訴人雖曾任職於「世暘工程行」，然每月薪資所
      得僅為三萬元，且九十年度自該工程行僅領得薪資三十萬
      元之事實，業據告訴人指訴詳實（見九十二年度偵字第一
      四七五八號卷第四至六、四四、四五頁），至被告雖辯稱
      伊與告訴人有合夥關係，告訴人每月領得薪資十萬元云云
      ，並提出匯款單以佐證前開辯解，然核該等匯款單其上「
      世暘工程行」匯款予告訴人之金額高達五百餘萬元，有該
      等匯款單在卷足資佐證（見九十三年度偵緝字第五０七號
      卷第八三至八九頁），且被告亦自承不知該等款項中何部
      分係給付告訴人之薪資（見九十三年度偵緝字第五０七號
      卷第八十頁），故該等匯款單顯無從佐證告訴人確實領有
      九十六萬元之薪資所得。
（三）再查，被告就如何給付告訴人薪資乙節係供稱：沒有約定
      告訴人每月薪資多少錢，九十年度薪資都是給現金（見九
      十三年度偵緝字第五０七號卷第二一頁），旋又改稱：告
      訴人也算是合夥人，所以伊跟告訴人應該是報一樣的薪資
      （見同上偵卷第十六頁），然告訴人就任職經過業已證稱
      ：伊於八十九年五月任職至九十年十月離職，每月薪資為
      三萬元等語屬實（見九十二年度偵字第一四七五八號卷第
      五、四四頁），且審酌「世暘工程行」於九十年度僅有申
      報告訴人之薪資支出九十六萬元，而未申報被告之薪資支
      出之事實，有該工程行之九十年度營利事業所得稅申報書
      附卷可稽（見九十三年度偵緝字第五０七號卷第四一、四
      二頁），故被告辯稱伊與告訴人有合夥關係，二人均申報
      相同薪資所得云云，尚與事實不符，委無可採。
（四）又查，至證人乙○○雖證稱告訴人曾於九十年度前去該會
      計師事務所等情，然審酌該證人復明確證述不記得告訴人
      前去之時間，亦不記得告訴人有無拿扣繳憑單給伊等語綦
      詳（見本院卷第九二頁、九十三年度偵緝字第五０七號卷
      第五二、五三頁），故本院審酌乙○○僅係負責「世暘工
      程行」之記帳與報稅事務，由其證言可知乙○○並不知告
      訴人於「世暘工程行」每月所實際領取支薪資數額，故乙○○所據以申報之「世暘工程行」九十年度營利事業所得
      稅，顯係依據被告提出之資料而為申報之事實，同堪認定
      。
（五）末查，被告浮報告訴人六十六萬元薪資而逃漏「世暘工程
      行」九十年度營利事業所得稅達十五萬九千五百六十元等
      情，有財政部臺北市國稅局九十二年十月二十九日函在卷
      得參（見九十二年度偵字第一四七五八號卷第六一頁），
      且被告於本院審理時所提出之「世暘工程行」統一發票與
      現金帳等證物，僅可證明告訴人曾任職於「世暘工程行」
      ，而無法證明告訴人於任職期間每月薪資所得為十萬元，
      自難援為有利被告之認定。
（六）綜上所述，被告所辯之詞，均係臨訟卸責之詞，本件事證
      明確，被告犯行洵堪認定，應依法論科。
二、核被告所為，係犯刑法第二百十六條、第二百十五條之行使
    業務登載不實文書罪及稅捐稽徵法第四十七條第三款、第四
    十一條商業負責人以不正當方法逃漏稅捐罪。被告利用不知
    情之成年會計人員乙○○從事上開犯行，為間接正犯。被告
    登載不實於其業務上所製作之文書之低度行為，為其行使之
    高度行為所吸收，不另論罪。被告先後行使業務登不實文書
    ，時間緊接，且所犯罪名相同，顯係基於概括犯意而為之，
    應依刑法第五十六條規定論以一罪，並加重其刑。按稅捐稽
    徵法第四十七條第三款規定，係將納稅義務人之商業責任，
    基於刑事政策之考量，於應處徒刑之範圍，轉嫁於商業負責
    人，而因此而受罰之商業負責人，乃屬於「代罰」之性質，
    非逃漏稅捐之納稅義務人，與商業負責人之其他犯罪行為間
    ，無方法結果之牽連關係可言，是被告所犯上開二罪間，犯
    意各別，行為互異，應予分論併罰（最高法院九十二年台上
    字第六０七八號判決要旨參照；起訴書記載被告係犯刑法行
    使業務登載不實罪及稅捐稽徵法第四十七條第三款、四十一
    條之逃漏稅捐罪，並認上開二罪應論以牽連犯，稍有未洽，
    應予更正，特此敘明）。爰審酌被告犯罪動機係因貪圖一時
    便利、目的、手段、所逃漏之營業事業所得稅數額、對告訴
    人所生危害及犯罪後雖坦承部分事實經過然矢口否認犯行之
    態度等一切情狀，分別量處如主文所示之刑，且諭知易科罰
    金折算標準，並定其應執行刑，以示懲戒。
據上論斷，應依刑事訴訟法第二百九十九條第一項前段，稅捐稽
徵法第四十七條第三款、第四十一條，刑法第十一條前段、第五
十六條、第二百十六條、第二百十五條、第四十一條第一項前段
、第五十一條第五款，罰金罰鍰提高標準條例第一條前段、第二
條，判決如主文。
本案經檢察官李傳侯到庭執行職務。
中　　華　　民　　國　　94　　年　　5 　　月　　27　　日
　　　　　　　　　刑事第五庭  審判長法　官　黃程暉
                                    法  官  高偉文
                                    法  官  李宜娟
以上正本證明與原本無異。
如不服本判決，應於判決送達後10日內，向本院提出上訴狀。
    　　　　　　　　　　　　　　　　書記官　游秀珠
中　　華　　民　　國　　94　　年　　6 　　月　　1 　　日
附錄本案論罪科刑法條：
稅捐稽徵法第四十一條
納稅義務人以詐術或其他不正當方法逃漏稅捐者，處五年以下有
期徒刑、拘役或科或併科新臺幣六萬元以下罰金。
稅捐稽徵法第四十七條
本法關於納稅義務人、扣繳義務人及代徵人應處徒刑之規定，於
左列之人適用之：
一  公司法規定之公司負責人。
二  民法或其他法律規定對外代表法人之董事或理事。
三  商業登記法規定之商業負責人。
四  其他非法人團體之代表人或管理人。
刑法第二百十六條
行使第二百十條至第二百十五條之文書者，依偽造、變造文書或
登載不實事項或使登載不實事項之規定處斷。
刑法第二百十五條
從事業務之人，明知為不實之事項，而登載於其業務上作成之文
書，足以生損害於公眾或他人者，處三年以下有期徒刑、拘役或
五百元以下罰金。
